高雄高等行政法院判決
111年度交上字第3號
上  訴  人  廖偉鈞                                     

被  上訴人  高雄市政府交通局

代  表  人  張淑娟              
上列當事人間交通裁決事件，上訴人對於中華民國110年10月22
日臺灣高雄地方法院109年度交字第492號行政訴訟判決，提起上
訴，本院判決如下︰
    主  文
一、上訴駁回。
二、上訴審訴訟費用新臺幣750元由上訴人負擔。 
    理  由
一、緣上訴人於民國109年1月2日12時50分、109年1月4日8時52
    分許，駕駛車牌號碼000-0000號大型重型機車，在臺64線快
    速公路東向25.2K主線至28.2K處，因有「汽車行駛快速公路
    行車速度超過規定之最高速限20公里以內（採區間平均速率
    ）」之違規行為，經新北市政府警察局中和分局員警於109
    年2月20日填掣新北市警交大字第CA0000000、CA0352769號
    舉發違反道路交通管理事件通知單逕行舉發。嗣上訴人未於
    期限內到案，亦未提出陳述，被上訴人乃依道路交通管理處
    罰條例第33條第1項第1款、第63條第1項第1款規定，於109
    年11月19日開立高市交裁字第32-CA0000000、32-CA0352769
    號裁決書，各裁處上訴人「罰鍰新臺幣（下同）4,500元，
    並記違規點數1點」。上訴人不服，提起本件行政訴訟，經
    臺灣高雄地方法院109年度交字第492號行政訴訟判決（下稱
    原判決）駁回其訴，上訴人仍不服，遂提起本件上訴。
二、上訴人起訴主張及訴之聲明、被上訴人於原審之答辯及聲明
    、原判決理由，均引用原判決書所載。
三、上訴意旨略以：
  ㈠新北市政府警察局交通警察大隊係以其設置之區間平均速率
    裝置測得之數據，認上訴人有超速違規行為，然該公用測速
    設備未經檢定，違反度量衡法第5條、第14條第2項及16條第
    2項規定，原審未進行驗證，判決即有不適用法令之違誤。
  ㈡原判決謂「內政部警政署研議針對區間測速執法系統設備訂
    定一致的系統驗證、內部複檢機制及違規舉發作業要領規定
    ，俾利未來各警察機關可依規定週期或時間請第三方驗證機
    構定期辦理驗證，若驗證有疑慮問題即應暫停系統執法作業
    ，俟驗證無疑義問題後再行恢復」等語，可見區間平均速率
    裝置須經驗證以昭公信，然原審未檢討該公用測速裝置系統
    是否符合109年10月20日頒訂之「區間平均速率裝置檢定檢
    查技術規範」，以調查其誤差數值是否合乎國家標準規範，
    顯有判決違背法令之違誤。
  ㈢依上訴人提供違規地點系統資料顯示，上訴人109年1月2日行
    經東25.2K起點(區間測速偵測起點)前為12時47分，設備與
    伺服器時間誤差值為1秒、第48分誤差值為1秒、第49分誤差
    値為0秒、第50分誤差值為1秒、第51分誤差值為3秒；行經
    東28.2K終點(區間測速偵測終點)前為12時51分誤差值為2秒
    ，該次可能誤差值最大為8秒(第47分加總至51分)、最小為3
    秒(第47分加總至50分)。109年1月4日行經東25.2K起點為8
    時49分誤差值為0秒、第50分誤差值為0秒、第51分誤差值為
    0秒、第52分誤差值為1秒；行經東28.2K終點之8時49分誤差
    值為1秒、第50分誤差值為1秒、第51分誤差值為1秒、第52
    分誤差值為1秒，該次可能誤差值最大為5秒(第49分加總至5
    2分)、最小為4秒(第50分加總至52分)，足見該測速系統有
    誤差，被上訴人所憑資料之正確性及證據能力均不可採。
四、經核原判決並無違誤，茲就上訴理由再予論述如下：
  ㈠原判決綜合舉發通知單（附有區間平均速率裝置設備顯示之
    時間速度數據）、新北市政府警察局建置區間平均速率執法
    設備硬體資料、臺64線快速道路相關牌面示意圖、經銷授權
    保固暨原廠出廠證明書資料，依證據評價形成裁判基礎之心
    證，據以認定上訴人於上開時地，駕駛車輛有行車速度超過
    規定之違規行為，核與卷內證據相符，亦無違於經驗法則、
    論理法則，自可採為本院判決之基礎。又原判決依此認定事
    實，認被上訴人依道路交通管理處罰條例第33條第1項第1款
    、第63條第1項第1款規定，對上訴人裁處罰鍰3,000元，並
    記違規點數1點，於法並無違誤，核其認事用法，並無判決
    違背法令。
  ㈡上訴人雖主張舉發機關測速使用之區間平均速率裝置，於行
    為時未經辦理檢定，違反度量衡法第5條、第14條第2項及16
    條第2項規定，且不符合「區間平均速率裝置檢定檢查技術
    規範」云云。惟查：
　⒈依度量衡法第5條「為確保交易公平、維護大眾安全健康及環
    境保護，主管機關得就供……公務檢測……有關之度量衡器，指
    定為法定度量衡器。」及度量衡法施行細則第2條：「（第1
    項第8款）本法第5條之法定度量衡器類別如下：…… 八、速
    度計。……。（第2項）前項各款法定度量衡器所涵蓋種類及
    範圍，由主管機關以公告指定之。」規定意旨，可知須經主
    管機關經濟部公告指定之度量衡器，始具法定度量衡器之適
    格，而應由度量衡專責機關依度量衡法第18條授權經濟部訂
    定之度量衡器檢定檢查辦法所規定之種類、範圍、方式、時
    間，依該度量衡種類之相關技術規範施予以檢定、檢查，並
    分別附加合格印證（參照度量衡法第14條、第16條、第17條
    規定）。
　⒉然依行為時之經濟部108年8月26日經標字第10804603760號公
    告之「法定度量衡器所涵蓋種類及範圍」，於「速度計」類
    別之種類及範圍，僅有3種：「一、公務檢測用雷達測速儀
    。二、公務檢測用雷射測速儀（光達式）。三、公務檢測用
    感應式線圈測速儀」，並未納入公務檢測用區間平均速率裝
    置。嗣本件違規行為後，經濟部109年10月12日經標字第109
    04604940號公告發布，始增列第4種「 四、公務檢測用區間
    平均速率裝置。」將公務用區間平均速率裝置公告指定為「
    速度計 」類別之法定度量衡器，並於109年10月16日修正發
    布度量衡器檢定檢查辦法第3條第1項第6款第4目，就應經檢
    定之法定度量衡器，增列㈣公務檢測用區間平均速率裝置，
    並訂定施行日期110年1月1日。嗣經濟部標準檢驗局於109年
    10月20日訂定發布「區間平均速率裝置檢定檢查技術規範」
    ，另訂生效日期為110年1月1日，作為檢定檢查之遵循標準
    。由此可知，公務檢測用區間平均速率裝置自109年10月12
    日經公告指定為法定度量衡器後，始受度量衡法之規範，並
    自110年1月1日起，可依度量衡器檢定檢查辦法規定，按區
    間平均速率裝置檢定檢查技術規範，辦理檢定。
　⒊上訴人於109年1月2日違規行為時，舉發機關測速使用之區間
    平均速率裝置，尚未經公告指定為法定度量衡器，非屬度量
    衡法規範應經檢定之法定度量衡器，並無度量衡法、嗣後修
    正施行之度量衡器檢定檢查辦法、嗣後訂定之區間平均速率
    裝置檢定檢查技術規範之適用，自無須辦理檢定，經濟部標
    準檢驗局107年3月13日經標四字第10700523440號函（附原
    審卷一第93頁），亦有相同意旨之函釋。是以，舉發機關測
    速使用之區間平均速率裝置，雖未經辦理檢定，只要準確而
    無瑕疵可指，其科學方法操作取得之測速數據，即可採為證
    明超速違規行為之證據資料。上訴人此部分指摘，並無可採
    。
　㈢舉發機關測速使用之區間平均速率裝置，係由新北市政府警
    察局交通警察大隊所設置，而新北市政府警察局建置之區間
    測速設備前端偵測器以及後端運算主機均各自獨立與「國家
    時間與頻率標準實驗室」對時，而偵測器以及運算主機交換
    資料時會再對時一次，最後員警透過系統平台舉發時，系統
    會再次檢視該筆案件的時間資料是否正確，以多重檢核機制
    確保舉發資料正確性等情，有新北市政府警察建置區間平均
    速率執法設備硬體資料、經銷授權保固暨原廠出廠證明書、
    產地證明、出廠保固證明書、切結書、出廠證明書在卷可證
    (原審卷卷一103至113頁)。是以，原判決以區間平均速率裝
    置之測速數據可信為真，其公正性亦值採認，因認上訴人確
    有超速駕駛之違規行為，核其認事用法，並無違誤。
　㈣上訴人另主張被上訴人採信之區間平均速率裝置等相關證據
    資料，其正確性及證據力均有欠缺，不能證明有超速駕駛 
    等語。惟按證據資料如何判斷，為證據評價問題，其證明力
    如何，是否足以證明待證之事實，乃應由事實審法院斟酌全
    辯論意旨及調查證據之結果，依論理及經驗法則判斷事實之
    真偽；苟其判斷無違反證據、經驗及論理法則等違法情事，
    即非法所不許。換言之，如事實審法院之判斷並無上開違反
    證據、經驗及論理法則之情事，其證據之取捨與事實之認定
    ，縱與當事人所希冀者不同，亦不得謂為原判決有違背法令
    之情形。上訴人此部分關於事實如何之主張，核係就原判決
    取捨證據、認定事實之職權行使而為爭議，並非適法之上訴
    理由，核無可採。
  ㈤綜上所述，原判決並無上訴人所指有違背法令之情形，上訴
    意旨指摘原判決違背法令，求予廢棄，為無理由，應予駁回
    。又本件上訴既經駁回，則上訴審訴訟費用750元，應由上
    訴人負擔，爰確定如主文第2項所示。
五、結論：上訴為無理由，應予駁回。
中　　華　　民　　國　　111 　年　　7 　　月　　15　　日
            高雄高等行政法院第三庭
                        審判長法官　蘇　秋　津
                              法官　黃　堯　讚
                              法官　孫　奇　芳
以上正本係照原本作成。
不得上訴。
中　　華　　民　　國　　111 　年　　7 　　月　　15　　日
                            書記官　宋  鑠  瑾